【裁判字號】    89,婚,25
【裁判日期】    900109
【裁判案由】    離婚
【裁判全文】
臺灣澎湖地方法院民事判決  八十九年度婚字第二五號
    原      告  甲○○
    被      告  乙○○
右當事人間請求離婚事件，本院判決如左：
    主    文
原告之訴駁回。
訴訟費用由原告負擔。
    事    實
甲、原告方面：
壹、聲明：
一、准原告與被告離婚。
二、兩造所生長子陳竤威權利義務之行使或負擔由原告任之。
貳、陳述略稱：兩造於民國八十七年六月二十九日結婚，婚後二人與原告父母同住原
    告現住所，並將戶籍共同登記上址，感情初尚融洽，且育有一子陳竑威。嗣於約
    一年後，被告表示有壓力，希望搬出去住，因原告覓得桃園地區工作，二人遂決
    議攜子前往桃園地區居住，且若工作順利，兩造將在桃園長久定居。但又約半年
    後，原告辭去桃園工作，而要求被告同回澎湖居住，被告不肯，二人乃攜子於同
    年十二月底一起到高雄地區謀職，到高雄後，原告要求被告回澎湖過年，被告堅
    拒，竟以出外購買餐食為由，一去不回。原告因無法一人照料幼子而不得已返回
    澎湖，被告日後除深夜打電話騷擾外，就再不返家，經原告向警方報案為失蹤人
    口，仍無音訊，顯有惡意遺棄原告之情形，原告為此依據民法第一千零五十二條
    第一項第五款規定，訴請判決兩造離婚，並判命兩造所生長子由原告行使親權。
參、證據：提出戶籍謄本一件、警方受理查詢人口案件登記表一紙為證。
乙、被告方面：
壹、聲明：如主文所示。
貳、陳述略稱：兩造婚後先住原告父母家中，因原告與其父發生衝突，被告與原告家
    人亦相處不睦，而於八十八年八月間兩造攜子經台中前往桃園地區工作。嗣因原
    告辭去桃園地區工作，才決定於八十八年十二月二十九日到高雄謀職，並共同住
    在被告乾爹家中，次日，被告外出購物，回來時原告就已攜子不知去向，後來被
    告與原告澎湖家中聯絡，但因原告家人不讓兩造說話，並辱罵被告，所以被告才
    沒有去原告家中找原告，現因工作關係，被告滯留高雄，由於之前與原告家人相
    處經驗不甚愉快，被告日後也不願意與原告家人同住。
    理    由
一、按離婚之訴，專屬夫妻住所地或原因事實發生地法院管轄，此觀之民法第五百六
    十八條第一項規定自明。本件原告主張被告無故不返回澎湖家中，因認被告有惡
    意遺棄事實而提起離婚訴訟，參照前述規定，對於本件訴訟，本院自有管轄權。
二、原告起訴主張：兩造於八十七年六月二十九日結婚，育有一子，結婚之初，先是
    住在澎湖家中，後來因工作關係，舉家搬至桃園地區居住，又因辭去工作，而前
    往高雄謀職，詎被告於高雄期間，竟以外出購物為由，無故離去，原告不得已攜
    子返回澎湖家中，被告此後即不知去向，顯有惡意遺棄之情形，為此原告訴請判
    決離婚並由原告行使對於兩造長子之親權等語。被告則以：被告婚後隨同原告由
    澎湖搬至桃園又遷移至高雄，不料於八十八年十二月三十日，被告外出購物返回
    居所時，即不見原告及兩造長子之去向，經與原告家人電話聯絡，因其等惡言相
    向，且之前相處並非融洽，而不再前往澎湖地區尋覓原告，並非惡意遺棄原告等
    詞，作為抗辯。
三、按民法第一千零二條規定，夫妻之住所，應由雙方協議定之，未為協議或協議不
    成時，得聲請法院定之，未經法院裁定前，應以夫妻共同戶籍地推定為夫妻住所
    ；又依一定事實，足認有久住之意思，住於一定之地域者，即為設定其住所於該
    地，依一定事實，足認以廢止之意思，離去其住所者，即為廢止該住所，民法第
    二十條第一項、第二十四條亦有明文。本件兩造婚後共同住於澎湖縣馬公市蒔裡
    里九九之四號戶籍地，後因工作關係，二人攜子離開該處前往桃園地區，且若工
    作順利，有在桃園地區長久居住之計劃，但因原告工作半年後辭職，而又舉家前
    往高雄地區謀職，嗣原告要求被告返回澎湖，但遭被告拒絕等情，為兩造所是認
    。因此，參照前述規定，應認定兩造先是協議設定住所於共同戶籍地之澎湖，其
    後協議廢止澎湖住所而設定住所於桃園，嗣後又協議廢止桃園之住所，至今為止
    ，兩造未對夫妻最新共同住所地達成協議，且未聲請法院指定共同住所，而兩造
    目前共同戶籍地既屬兩造協議廢止之住所，也不能推定為兩造目前共同住所，故
    兩造現在屬於無共同住所之狀態。
四、又按在私法關係上，住所為各項法律效力之中心地，夫妻互負同居之義務，為民
    法一千零一條所定婚姻效力之一種，則關於夫妻婚後履行同居義務之地點，即應
    以夫妻共同住所決之。依上所述，兩造現無共同住所可資決定二人履行同居義務
    之地點，故在兩造依民法第一千零二條決定住所前，原告尚不得以被告未前往澎
    湖共同戶籍地居住，即主張被告違背夫妻同居義務而有惡意遺棄情形。再者，兩
    造既於八十八年十二月底雙方協議在高雄暫居，則原告以被告一夜未歸為由，即
    認定被告去向不明，並於嗣後主張被告惡意遺棄，尚嫌過速。況且，原告亦自承
    被告日後曾與之聯絡，故原告所稱被告為失蹤人口，毫無音訊云云，更無可採。
    從而，原告以被告惡意遺棄為由訴請離婚，並無理由，應予駁回。
五、結論：本件原告之訴為無理由，依民事訴訟法第七十八條，判決如主文。
中      華      民      國      九十    年      一      月      九      日
~B臺 灣 澎 湖 地 方 法 院 民 事 庭
~B      法      官  陳    介    安
右正本係照原本作成。
如對本判決上訴，應於判決送達後廿日內，向本院提出上訴狀(須附繕本)。
中      華      民      國    九十      年      一      月      十      日
~B      法院書記官  林    德    盛


司法院資訊處製作；財團法人民間司法改革基金會備份。
